【裁判字號】    91,訴,972
【裁判日期】    920430
【裁判案由】    殺人未遂
【裁判全文】
臺灣桃園地方法院刑事判決                          九十一年度訴字第九七二號
    公  訴  人  臺灣桃園地方法院檢察署檢察官
    被      告  戊○○
    選任辯護人  鍾森雄律師
    被      告  庚○○
    選任辯護人  沈朝標律師
    被      告  壬○○
         （原名劉興煥）
                乙○○
    右二人共同
    指定辯護人  本院公設辯護人  己○○
右列被告等因殺人未遂案件，經檢察官提起公訴（九十一年度偵字第六一三七號），
本院判決如左：
    主  文
戊○○、曾一峰、壬○○、乙○○均無罪。
    理  由
一、本件公訴意旨略以：被告戊○○、壬○○、曾一峰、乙○○與姓名年籍均不詳之
    男子共二十餘人，共同基於戕害他人生命之犯意聯絡與行為分擔，於民國九十年
    五月二十九日二十二時三十五分許，分持棍棒及不明刀械等兇器，進入辛○○所
    經營位在桃園縣中壢市○○路○段二十號之瑞群汽車保養廠二樓休息室，詢問在
    場之辛○○及丙○○二人何者係丙○○，經丙○○告以「是我」後，即以上開兇
    器對丙○○身上猛砍，致丙○○左前臂受有深切傷合併尺骨開放性骨折、尺動脈
    、尺骨神經及肌腱斷裂、左耳廓半截肢、左下肢受有深切傷、身體受有多處深切
    傷及出血休克後一哄而散，幸經辛○○送醫急救，丙○○始倖免於難，並致乙○○等之殺人行為未能得逞，因認被告等人共同涉犯有刑法第二百七十一條第二項
    之殺人未遂罪嫌云云。
二、按犯罪事實應依證據認定之，無證據不得推定其犯罪事實，又不能證明被告犯罪
    者，應諭知無罪之判決，刑事訴訟法第一百五十四條、第三百零一條第一項分別
    定有明文。次按刑事訴訟法上所謂定犯罪事實之證據，係指足以認定被告確有犯
    罪行為之積極證據而言，該項證據自須適合於被告犯罪事實之認定，始得作為斷
    罪之資料，而認定不利於被告之事實，須依積極證據，苟積極證據不足為不利於
    被告事實之認定時，即應為有利於被告之認定，更不必有何有利之證據；且刑事
    訴訟法上證明之資料，無論其為直接證據或間接證據，均須達於通常一般人均不
    致於有所懷疑，而得確信其為真實之程度，始得據為有罪之認定，若其關於被告
    是否犯罪之證明未能達此程度，而有合理性懷疑存在，致使無從形成有罪之確信
    ，根據罪疑惟輕之證據法則，即不得遽為不利被告之認定，其以情況證據即間接
    證據斷罪時，尤須基於該證據在直接關係上所可證明之他項情況證據，本乎推理
    作用足以確證被告有罪，方為合法，不得徒憑主觀上之推想，將一般經驗上有利
    被告之其他合法情況逕予排除；至告訴人之告訴，係以使被告受刑事訴追為目的
    ，是其陳述是否與事實相符，仍應調查其他證據以資審認，最高法院二十九年上
    字第三一○五號、三十年上字第八一六號、七十六年台上字第四九八九號、五十
    二年台上字第一三００號分別著有判例可資參照。
三、本件公訴人認被告戊○○、曾一峰、乙○○、壬○○等人涉有刑法第二百七十一
    條第二項、第一項之殺人未遂罪嫌，無非以告訴人丙○○指訴、證人辛○○證詞
    以及現場照片、診斷證明書為其主要論據。然訊據被告戊○○、曾一峰、乙○○
    、壬○○均堅詞否認有何殺人未遂之犯行，被告戊○○辯稱：九十年五月二十九
    日其與友人在屏東墾丁度假，也不認識告訴人丙○○、或其他被告壬○○、乙○○，跟告訴人並無深仇大恨，怎麼可能去砍殺告訴人等語；被告曾一峰則辯稱：
    其雖認識戊○○，但只是國中時期學長弟，彼此不熟，也不認識其他被告、告訴
    人，其沒有去過桃園縣中壢市○○路○段二十號之瑞群汽車保養場，更沒有去殺
    告訴人等語；被告乙○○則辯稱：伊不認識告訴人、其他被告，九十年五月二十
    九日當天因病住院，身體虛弱，不可能出院去砍殺告訴人等語；而被告壬○○則
    以：其並不認識其他被告，況其與告訴人是十幾年的好朋友，又無仇怨，不可能
    叫他們去殺告訴人等語置辯。
四、經查：
    (一)告訴人丙○○於九十年五月二十九日二十二時三十五分許，在桃園縣中壢市○○路○段二十號之瑞群汽車保養廠內，遭約二十多人持棍棒、不明刀械猛砍、
      毆打，而造成告訴人受有左前臂深切傷合併尺骨開放性骨折、尺動脈及尺大神
      經斷裂、肌腱斷裂（八條）、左耳廓半截肢、左下肢深切傷、身體多處深切傷
      （背部、兩側肩、頭皮）等傷害，而於同日二十三時三分許，由救護車送抵壢
      新醫院急救一情，有壢新醫院甲種診斷證明書、壢新醫院九十一年十二月二十
      日以壢新醫字第九一０八０五號函暨所檢附急診病歷資料、財團法人長庚紀念
      醫院（林口）分院九十一年十二月十一日（九一）長庚法字第一二四八號函暨
      所檢附之病歷資料影本各一份資為佐證。惟上該診斷證明書、病歷資料僅足認
      告訴人確於九十年五月二十九日晚間受有前述傷害，而於同日二十三時三分許
      由救護車送抵壢新醫院急救等事實，至告訴人所受之傷害究否被告戊○○、曾
      一峰、乙○○、壬○○等人所為，尚無從由上開診斷證明書、病歷資料予以推
      斷。
    (二)對於被告戊○○等人是否有參與在前揭時地攻擊告訴人乙節，告訴人丙○○於
      九十年六月八日警訊中指陳：案發前在保養場休息室泡茶看電視，突然間一名
      男子（即綽號「豬頭」之男子）將門打開，手持槍械對天花板上膛且說統統不
      要動，接著該男子身旁約進來二十名年輕人，另二名年輕人手中握著手槍，其
      餘年輕人手持西瓜刀、開山刀、木棒、棒球棍等東西，綽號豬頭之人問其是否
      為丙○○，接著一群人朝伊砍殺及棒擊，致伊無力招架倒地且大量流血，其中
      一名年輕人（綽號「一峰」之男子）原要強拉伊離開休息室去見老大，但伊稍
      微反抗且因手部都是血，該男子手滑掉，才停手迅速離開現場，之後有一年輕
      人朝伊肩膀再砍一刀。是綽號「豬頭」之男子拿槍朝伊頭部猛敲，綽號「一峰
      」之男子拿開山刀砍殺，且說把伊押回去老大那邊再處理。綽號「一峰」所說
      的老大就是劉興煥等語（見偵卷第十六頁至第十八頁）；並於九十年七月十日
      第二次製作警訊筆錄時指認口卡片，指認被告戊○○即綽號豬頭之人、曾一峰
      即綽號「一峰」之男子，而被告乙○○曾當時在案發現場，拿棒球棍打伊頭、
      背等處等語（見偵卷第十九頁至第二十頁）；嗣於本院調查時亦仍指稱九十年
      五月二十九日晚上在修車廠二樓帶頭持槍砍殺伊之人為被告戊○○，被告曾一
      峰及乙○○則持刀、棒球棍毆打砍殺等語（見本院九十一年九月十八日、十一
      月十五日訊問筆錄）。再查證人辛○○於警訊、本院調查時證稱：當天在汽車
      保養場估價，丙○○於二十一時二十分許開車到保養場，將車停在門外進二樓
      休息室泡茶看電視，其與客人談車價格後約二十二時十分許，客人離開後，丙○○就將車子移進來保養場（約二十二時三十分許）並上二樓，正準備關鐵門
      時，一群年輕人突然衝進來，第一個男子有拿槍，直接上膛對著丙○○問：「
      你是丙○○嗎？」隨後就有約二十名年輕人進來二樓休息室，手上拿著開山刀
      、西瓜刀及木棒，二話不說就朝其及丙○○一陣猛砍亂打，前後不到五分鐘，
      他們砍完之後有拉丙○○，但丙○○全身是血而且不能站，他們才離開，之後
      見丙○○身上多處刀傷且大量流血，遂打電話叫救護車。其中一個綽號叫「豬
      頭」之人曾經來過保養場等語（見偵卷第二一頁至第二二頁、本院九十一年十
      一月十五日訊問筆錄），並指認被告戊○○口卡片即為綽號「豬頭」之人，惟
      於本院調查時則稱被告戊○○當天有至案發現場，但其他庭上被告（即被告乙○○、曾一峰、壬○○）則未見過，當初是指認口卡片上照片，現在印象模糊
      所以無法當庭指認，後又稱見被告戊○○有持槍、被告乙○○有持棒球棍和刀
      打丙○○等語（見偵卷第二三頁反面、本院九十一年十一月十五日訊問筆錄）
      。是互核告訴人丙○○及當日在場證人辛○○之陳述，本件所能確定者，係告
      訴人與證人辛○○於案發時均在場，而告訴人確曾遭不明人士持槍、刀、棍等
      物毆打、砍殺之事實，而雖告訴人指認被告乙○○、曾一峰、戊○○均涉案，
      然證人辛○○僅能指認係警訊中戊○○口卡片照片中之人於案發時持槍抵住告
      訴人頭部，並不能當庭指認，而按告訴人或證人之指訴是否可予採信，除衡諸
      告訴人關於其如何被害之主要、基本事實之供述外，其他有關被害經過或其他
      相關細節之供述，雖非一有不符或矛盾，即認其所述均不可採信，惟告訴人此
      等關乎事件經過之其他細節之供述，於法非不可資為法院認定告訴人就主要、
      基本被害事實所述之信憑性多寡甚或信憑性有無之參考，經本院細鐸告訴人丙○○、證人辛○○於警訊、檢察官偵查及本院調查時之多次供述，其等如何遭
      被告等人毆打、砍殺之經過情形、現場環境、共犯有幾人等關乎本件被告犯行
      認定之諸多重要情節，其等彼此間之供述部分互有不符，且證人辛○○僅能指
      認口卡片卻無法當庭指認被告本人，且未能指證被告曾一峰、乙○○、壬○○
      等人有參與共同毆打告訴人之犯行，是證人辛○○所為指認亦非無瑕疵可指，
      自難作為告訴人指訴之補強證據。況訊據被告戊○○堅決否認涉案，而其於九
      十年五月二十九日與友人在屏東墾丁渡假一情，業據證人丁○○、癸○○、甲○○於本院調查時證述甚詳（見本院九十一年九月十八日、十月二十五日訊問
      筆錄），並提出一同出遊之照片及門票存根等資為佐證，顯見被告戊○○所辯
      上情非虛。則本件告訴人丙○○及證人辛○○之指認尚有合理懷疑存在，自無
      法僅憑該二人之指證，遽令被告戊○○、曾一峰、乙○○、壬○○負擔殺人未
      遂犯行之罪責。
    (三)被告乙○○雖辯稱其在九十年五月二十三日至五月三十日間，因Ｂ型肝炎急性
      發作及黃疸而在天晟醫院住院治療，有不在場證明云云，然經本院調取其前開
      住院病歷（見天晟醫院九十一年九月二十六日天晟字第九一０九二六０一號函
      暨所檢附之病歷資料及護理紀錄單），被告林建立雖確於九十年五月二十三日
      因慢性Ｂ型肝炎急性發作、黃疸等狀經門診診斷後住院治療，嗣於九十年五月
      三十日上午九時五十分許辦理出院改為門診追蹤，則被告乙○○於九十年五月
      二十九日雖仍在住院中，但細鐸前開住院病歷資料及護理紀錄單，被告乙○○
      於九十年五月二十九日十八時至同年五月三十日二時許，此期間護理人員巡房
      紀錄為空白，亦即此段時間並無法直接證明被告乙○○仍在醫院接受治療，再
      徵諸其於五月三十日上午九時五十分許即得辦理出院，顯見被告乙○○身體狀
      況於九十年五月二十九日時，尚非虛弱至不可能離院，是被告乙○○辯稱其因
      並住院，身體虛弱而不可能為本件犯行云云，仍非無疑。又被告曾一峰、壬○○固均未能說明案發時間其之所在地或做何事，或提出其他不在場證明以供本
      院調查，渠等行跡固然可疑，然共同正犯之成立，須具有犯意之聯絡或行為之
      分擔（最高法院三十四年上字第八六二號判例參照），惟遍閱全卷，並查無其
      他相關資料足以為被告乙○○、曾一峰、壬○○等人與其他下手毆打告訴人之
      不詳姓名男子間，有何事前犯罪謀議或犯罪時行為分擔之佐證，自不得以告訴
      人遭人圍毆、砍殺之時，被告乙○○等人無明確不在場證明之情狀下，即推論
      被告乙○○、曾一峰、壬○○等人與下手毆打告訴人之不詳姓名男子間，有何
      事前之犯意聯絡或事中之行為分擔，而論以共同正犯。
    (四)從而，告訴人丙○○之指訴、證人辛○○之證述，及卷內相關證據資料，並不
      足以證明被告戊○○、曾一峰、乙○○、壬○○等人確有何殺人未遂之犯行，
      雖被告等人僅空言否認而未能提出有利於己之證據以資佐證，惟按被告在判罪
      確定之前，應被推定為無罪，且被告並無自證無罪之義務，此乃刑事訴訟法之
      基本原則，而被告否認犯罪所持之見解，縱無可取，仍不得資以為反證其為有
      犯罪之論據（最高法院八十七年度臺上字第三四七一號判決可資參照）；況被
      告戊○○、曾一峰、乙○○、壬○○等人是否有殺人未遂之犯罪行為，自應經
      嚴格證據證明之，且其證明之程度，須於通常一般人均不致於有所懷疑，而得
      確信其為真實之程度者，始得據為有罪之認定，如果證明尚未達到此一程度，
      而有合理懷疑存在時，則不論被告本身所為之辯解能否證明為真實，均不能資
      為不利於被告之論斷。是縱認被告戊○○、曾一峰、乙○○、壬○○等人僅空
      言否認，依無罪推定原則，仍不得單憑此即反證被告等人涉有公訴人所指之犯
      行。
五、此外，復查無其他積極證據足認被告戊○○、曾一峰、乙○○、壬○○等人確有
    被訴砍殺告訴人丙○○之犯行，既不能證明被告戊○○、曾一峰、乙○○、壬○○等人有涉犯公訴人所指訴之殺人未遂犯行，即應為被告乙○○、戊○○、曾一
    峰、壬○○無罪之諭知。
據上論結，爰依刑事訴訟法第三百零一條第一項，判決如主文。
本案經檢察官蔡孟利到庭執行職務。
中      華      民      國    九十二    年      四      月     三十     日
                                 臺灣桃園地方法院刑事第六庭
                                    審判長法  官  周政達
                                          法  官  林曉芳
                                          法  官  何俏美
右正本證明與原本無異。
如不服本判決，應於判決送達後十日內向本院提出上訴狀( 應附繕本 )，上訴於
臺灣高等法院。
                                          書記官  王泰元
中      華      民      國    九十二    年      五      月      七      日


司法院資訊處製作；財團法人民間司法改革基金會備份。
